【裁判字號】    91,自,894
【裁判日期】    920404
【裁判案由】    重傷害
【裁判全文】
臺灣臺中地方法院刑事判決                          九十一年度自字第八九四號
    自  訴  人  乙○○
    代  理  人  王信雄律師
    被      告  甲○○
右列被告因傷害案件，經自訴人提起自訴，本院判決如左：
    主  文
甲○○傷害人之身體，處拘役伍拾日，如易科罰金，以參佰元折算壹日。
    事  實
一、甲○○與乙○○係男女朋友關係，甲○○於民國九十一年四月二十四日晚間二十
    二時許邀約乙○○至臺中市○○路附近之犁棧ＰＵＢ聚餐，至同月二十五日凌晨
    一時三十分許，乙○○因有事欲先行離開，甲○○不願乙○○先行離去，雙方因
    而起爭執並提及分手後返還金錢事宜，詎甲○○於口角後竟基於傷害之故意，徒
    手毆打乙○○之頭部及肩膀數下，致乙○○受有右後枕部挫傷合併皮下血腫、頭
    部損傷合併腦震盪、右鎖骨骨折等傷害。
二、案經自訴人提起自訴。
    理  由
一、按「告訴乃論之罪，其告訴應自得為告訴之人知悉犯人之時起，於六個月內為之
    。」、「期間之計算，依民法之規定。」刑事訴訟法第二百三十七條第一項、第
    六十五條分別定有明文，而民法第一百二十條第二項規定「以日、星期、月或年
    定期間，其始日不算入。」，是告訴期間之起算應自得為告訴之人知悉犯人之時
    之翌日起算。（法務部（八五）法檢（二）字第二八三九號函參照），本件自訴
    人自訴被告傷害（本件自訴人起初自訴被告甲○○涉犯刑法第二百七十七條第二
    項之傷害致重傷罪，嗣於本院調查中更正為刑法第二百七十七條第一項之普通傷
    害罪），依照同法第二百八十七條前段規定係屬告訴乃論之罪，其知悉犯人之時
    為九十一年四月二十五日（詳如後述），其於九十一年十月二十五日向本院提起
    自訴，依前揭說明，其告訴尚未逾期，本院自得依法審理，合先敘明。
二、訊據被告甲○○固坦承有於上揭時、地邀同自訴人前往犁棧ＰＵＢ聚餐，嗣後雙
    方因返還金錢之事而起爭執乙情，惟矢口否認有何自訴人所指之傷害犯行，辯稱
    ：伊與自訴人是在晚上十時左右到犁棧吃飯，待到十一時左右自訴人要求離開，
    當時伊送她出去時，印象中看到自訴人不知何故跌倒在地上，因而扶她起來。自
    訴人為何跌倒伊並不清楚，因為當時路邊停有一輛機車比較出來，她可能是被機
    車絆倒在地上因而撞到地面受傷云云。經查：右揭犯罪事實，業據自訴人指訴歷
    歷，且自訴人所受之傷害，業據其提出林新醫院診斷證明書一份附卷可稽。本院
    參以：
(1)、經本院依職權向林新醫院調閱自訴人當時前往就診之病歷資料，其上記載，自訴
    人係於九十一年四月二十五日凌晨二時五分前往林新醫院急診，依當時處理之記
    載，病人主述為：剛剛被人用拳頭打傷，以致於造成後腦頭皮部分擦傷及血腫，
    並有右側肩膀腫脹、疼病等情形。而自訴人當時經診斷後，亦確受有該等傷害，
    此有林新醫院病歷一份及本院九十一年十二月三日電話記錄一份在卷可稽。是本
    件自訴人於案發後，馬上前往醫院急診之就醫紀錄，核與其自訴之事實相符，堪
    信為真實。
(2)、被告雖辯稱自訴人為何跌倒伊並不清楚，因為當時路邊停有一輛機車比較出來，
    她可能是被那輛機車絆倒在地上而撞到地面受傷云云。然查本件依自訴人所受之
    傷勢為：右後枕部挫傷合併皮下血腫、頭部損傷合併腦震盪、右鎖骨骨折等傷害
    。該等傷勢，依經驗法則而論，尚非一般人因遭停在路邊之機車絆倒後所得以致
    之，被告所辯顯與常情不符。
(3)、再本件被告於本院審理時自承：（自訴人要離開時，你們有無爭吵？）她要離開
    之前我們有爭吵約五至十分鐘，因為我跟她要十五萬元回來。到後來她答應我隔
    天下午兩點要還我。（為何事後願意給她三十萬元？）我給她三十萬元，只是讓
    她可以渡過這段受傷的時間而已，並非因我打傷後給她之補償。（當天自訴人受
    傷時，你有無有場？）我有在場，當時有很多路人，但沒有我們熟識的人在場，
    當時我們有發生一些爭執，因為我跟她要錢等語（見本院九十一年十二月二十六
    日及九十二年一月九日、三月二十一日訊問筆錄）。則衡諸自訴人受傷當時，僅
    有自訴人與被告二人在場之情形下，二人發生爭執，且自訴人於受傷後馬上前往
    就醫，並向醫院主述係遭人以拳頭打傷，事後被告在未拿回爭執之十五萬元下，
    又另行給付自訴人三十萬元等情節以觀，本件應認自訴人指訴其傷勢係遭被告毆
    打所致為可採。
(4)、本院綜合上述一切情狀，認自訴人之指訴為可採，而自訴人於遭被告打傷後，即
    時前往林新醫院急診就醫，本院參以自訴人前往就醫之時間根據病歷記載為九十
    一年四月二十五日凌晨二時五分，而被告打傷自訴人之處乃在臺中市○○路犁棧
    ＰＵＢ，兩者相距不遠，是本院認亦應以自訴人指稱其係於九十一年四月二十五
    日凌晨一時三十分許遭被告打傷為可採，是被告上揭辯稱自訴人離開之時間係於
    九十一年四月二十四日下午十一時許及其並未打傷被告云云，均係事後畏罪卸責
    之詞，要無足採，從而本件事證明確，被告傷害犯行洵堪認定。
二、核被告甲○○所為，係犯刑法第二百七十七條第一項之普通傷害罪。爰審酌被告
    與自訴人為男女朋友關係，竟因細故毆打自訴人成傷，自訴人所受之傷勢非輕，
    且被告犯後飾詞否認犯行，態度非屬良好，及其犯罪之動機、目的、手段及尚未
    與被害人達成和解（是不宜宣告緩刑）等一切情狀，量處如主文所示之刑，並諭
    知易科罰金之折算標準。
據上論斷，應依刑事訴訟法第三百四十三條、第二百九十九條第一項前段，刑法第二
百七十七條第一項、第四十一條第一項前段，罰金罰鍰提高標準條例第一條前段、第
二條，判決如主文。
中      華      民      國    九十二    年      四      月      四      日
                              臺灣臺中地方法院刑事第六庭
                                  審判長法  官  梁 堯 銘
                                        法  官  莊 深 淵
                                        法  官  洪 堯 讚
右正本證明與原本無異。
如不服本判決，應於判決送達後十日內向本院提出上訴狀，上訴於臺灣高等法院臺中
分院( 須附繕本 )。
                                        書記官
中      華      民      國    九十二    年      四      月      四      日
附錄論罪科刑法條
中華民國刑法第二百七十七條 (普通傷害罪)
傷害人之身體或健康者，處三年以下有期徒刑、拘役或一千元以下罰金。


司法院資訊處製作；財團法人民間司法改革基金會備份。
